臺灣高等法院臺南分院刑事判決
110年度交上易字第19號
上  訴  人  臺灣雲林地方檢察署檢察官
被      告  林凡恩



上列上訴人因被告過失傷害案件，不服臺灣雲林地方法院109年
度交易字第295號中華民國109年10月27日第一審判決（起訴案號
：臺灣雲林地方檢察署109年度調偵字第283號），提起上訴，本
院判決如下：
    主  文
上訴駁回。
    理  由
一、本案經本院審理結果，認第一審判決被告犯過失致重傷害罪
    ，量處有期徒刑6月，核無不當，應予維持，並引用如附件
    第一審判決書記載之證據及理由。
二、檢察官上訴意旨略以：被告雖坦承犯行，然未與告訴人達成
    和解，亦無賠償告訴人，難認悔悟而力求恢復原狀，原審量
    刑過輕，爰提起上訴，請求從重量刑（本院卷第11頁）。
三、原審以被告犯過失傷害致重傷罪，罪證明確，因而依附件原
    判決所示法條，並審酌各項量刑事由，量處有期徒刑6月，
    本院核其認事用法並無不當，量刑亦稱允洽。檢察官以未為
    和解提起上訴，指摘原判決量刑過輕。惟按量刑輕重係屬事
    實審法院得依職權自由裁量之事項，苟已斟酌刑法第57條各
    款所列情狀而未逾越法定刑度，不得遽指為違法。又在同一
    犯罪事實與情節，如別無其他加重或減輕之原因，下級審量
    定之刑，亦無過重或失輕之不當情形，則上級審法院對下級
    審法院之職權行使，原則上應予尊重。經查，本件被告應負
    擔肇事責任主因，告訴人則應負擔肇事次因，有車輛行車事
    故鑑定會鑑定意見書可按（原審卷第53至56頁），且被告雖
    未達成和解，然於本院審理與保險公司人員一同表明，本件
    保險公司將給付新臺幣（下同）310萬元（包含先前已給付
    之178萬元），被告個人能再給付20萬元，合計330萬元，惟
    因告訴人要求400萬元，被告力有未逮，始未能達成和解，
    此有本院審理筆錄及公務電話查詢紀錄表可按（本院卷第50
    至57頁），足見被告確有賠償意願，亦為部分賠償，雖未能
    成立和解，然和解非被告單方能為，自難以和解未成全歸責
    於被告。是原審依刑法第57條規定審酌被告上開一切情狀，
    而量處罪刑，判處被告有期徒刑6月，除未逾越職權外，亦
    無違反比例原則，及有其他失出或失入之違法或失當之處，
    當難以未成立和解，認有何刑度過輕情形。檢察官上訴請求
    從重量刑，為無理由，應予駁回。
據上論結，應依刑事訴訟法第368條、第373條，判決如主文。
本案經檢察官郭智安提起公訴，檢察官陳淑香提起上訴，檢察官
謝錫和到庭執行職務。
中　　華　　民　　國　110 　　年　　5 　　月　　27　　日
                  刑事第五庭    審判長法　官  黃國永
                                      法　官  蔡川富
                                      法　官  翁世容
以上正本證明與原本無異。
不得上訴。
                                      書記官  顏惠華
中　　華　　民　　國　110 　　年　　5 　　月　　27　　日
附錄論罪科刑法條：
刑法第284條：
因過失傷害人者，處1年以下有期徒刑、拘役或10萬元以下罰金
；致重傷者，處3年以下有期徒刑、拘役或30萬元以下罰金。




【附件】
臺灣雲林地方法院刑事判決
                                    109年度交易字第295號
公　訴　人　臺灣雲林地方檢察署檢察官
被　　　告　林凡恩　男　（民國00年0月0日生）
                    身分證統一編號：Z000000000號
                    住雲林縣○○鄉○○村○○路00巷00號之
                      5                     
上列被告因過失傷害案件，經檢察官提起公訴（109 年度調偵字
第283 號），被告於準備程序就被訴事實為有罪之陳述，經告知
簡式審判程序意旨，並聽取公訴人、被告之意見後，本院裁定改
行簡式審判程序，判決如下：
    主  文
林凡恩犯過失傷害致人重傷罪，處有期徒刑陸月，如易科罰金，
以新臺幣壹仟元折算壹日。
    事  實
一、林凡恩於民國108 年7 月29日上午4 時18分許，駕駛車牌號
    碼00-0000 號自用小客車，沿雲林縣臺西鄉和豐村臺17線外
    側車道由北往南方向行駛，行經臺17線近61線227.7 公里處
    時，本應注意汽車在同一車道行駛時，除擬超越前車外，後
    車與前車之間應保持隨時可以煞停之距離，且應注意車前狀
    況，並隨時採取必要之安全措施，而依當時天候晴、夜間無
    照明、柏油路面乾燥、無缺陷、無障礙物、視距良好等情，
    並無不能注意之情事，竟疏未注意及此，適有丁金標騎乘之
    腳踏自行車亦沿上開路段由北往南方向行駛於林凡恩前方，
    因林凡恩疏未注意保持適當距離及車前狀況，乃由後方追撞
    丁金標所騎乘之腳踏自行車，致丁金標人車倒地，並受有脊
    髓損傷（第十胸椎至第十一胸椎骨折）併下半身癱瘓及大小
    便失禁、外傷性腦傷併硬腦膜下及蜘蛛膜下腔出血、右側脛
    骨、腓骨骨折、左小腿嚴重撕裂傷及跟腱壞死與軟組織缺損
    經肌腱切開及皮腱膜移位術後及左側外傷性血胸經胸管引流
    術後等傷害，經將丁金標送醫診治後，丁金標因脊髓損傷而
    致其受有下肢肢體癱瘓之重傷害。嗣警方獲報到場處理，林
    凡恩肇事後，在未被有偵查犯罪職權之公務員或機關發覺上
    情前，於雲林縣警察局臺西分局警員前往現場處理時，在場
    並當場承認為肇事人，自首而願受裁判，始查悉上情。
二、案經丁金標訴由雲林縣警察局臺西分局報告臺灣雲林地方檢
    察署（下稱雲林地檢署）檢察官偵查起訴。
    理  由
一、被告林凡恩所犯之罪，屬於刑事訴訟法第376 條第1 款所列
    之罪之案件，依同法第284 條之1 規定，得由法官1 人獨任
    審判，先予敘明。又被告於準備程序中，就上開犯罪事實為
    有罪之陳述，且其所犯係死刑、無期徒刑、最輕本刑為3 年
    以上有期徒刑以外之罪，經告知簡式審判程序之旨，並聽取
    檢察官及被告之意見後，本院依刑事訴訟法第273 條之1 第
    1 項規定，當庭宣示裁定進行簡式審判程序，有本院109 年
    9 月29日準備程序筆錄1 份（見本院109 年度交易字第295
    號卷〈下稱本院卷〉第78頁）附卷足憑。是本案之證據調查，
    依刑事訴訟法第273 條之2 規定，不受同法第159 條第1項
    、第161 條之2 、第161 條之3 、第163 條之1 及第164條
    至第170 條規定之限制，合先敘明。
二、認定犯罪事實所憑之證據及理由：
  ㈠上開犯罪事實，業據被告於警詢、偵查及本院審理中均坦承
    不諱（見雲林縣警察局臺西分局雲警西偵字第1090001396號
    卷〈下稱警卷〉第11頁至第15頁、第17頁；雲林地檢署109年
    度偵字第1335號偵查卷〈下稱偵卷〉第13頁至第15頁；本院卷
    第43頁、第76頁），並有童綜合醫療社團法人童綜合醫院一
    般診斷書1 紙（見警卷第59頁）、道路交通事故現場圖、調
    查報告表㈠、㈡各1 份（見警卷第19頁至第23頁）、雲林縣警
    察局臺西分局交通分隊道路交通事故肇事人自首情形紀錄表
    1 份（見警卷第31頁）、證號及車號查詢資料1 紙（見警卷
    第67頁）、臺西分局交通小隊行車紀錄擷取紀錄表（附截圖
    3 張）1 份（見警卷第35頁至第36頁）、現場及車損照片42
    張（見警卷第37頁至第57頁）存卷可參，堪認被告前開任意
    性自白應與事實相符，其犯罪事實堪以認定，應依法論科。
  ㈡按稱重傷害者，謂係以毀敗視能、聽能、語能、味能、嗅能
    、或一肢以上之機能或生殖機能或其他於身體或健康有重大
    不治或難治之傷害而言，刑法第10條第4 項第1 至6 款分別
    定有明文。查告訴人丁金標因本件交通事故受有前開傷勢，
    於108 年7 月29日由急診入院，病況為脊髓損傷（第十胸椎
    至第十一胸椎骨折）併下半身癱瘓及大小便失禁、外傷性腦
    傷併硬腦膜下及蜘蛛膜下腔出血、右側脛骨、腓骨骨折、左
    小腿嚴重撕裂傷及跟腱壞死與軟組織缺損經肌腱切開及皮腱
    膜移位術後及左側外傷性血胸經胸管引流術後等傷害，分別
    於108 年8 月1 日行右側脛骨開放式復位內固定手術，於10
    8 年8 月7 日行第九至十二胸脊椎後側融合內固定手術，患
    者目前行動困難，需使用輪椅代步，無法自行解小便，需尿
    管存留，下半身癱瘓終身殘廢不能走路等情，有童綜合醫療
    社團法人童綜合醫院一般診斷書1 紙（見警卷第59頁）在卷
    足憑，參以前開說明暨其現時病況，足認告訴人身體受有重
    大難治之傷害，已達刑法第10條第4 項第4 、6 款所定「重
    傷」之程度無訛。
  ㈢按「汽車在同一車道行駛時，除擬超越前車外，後車與前車
    之間應保持隨時可以煞停之距離」、「汽車行駛時，駕駛人
    應注意車前狀況，並隨時採取必要之安全措施。」道路交通
    安全規則第94條第1 項、第3 項分別定有明文。被告領有自
    用小客車駕駛執照乙節，有證號及車號查詢資料1 紙存卷可
    佐（見警卷第67頁），且被告為成年並具有一定智識程度之
    人，駕駛自用小客車自應注意上開事項，而依卷附之上揭道
    路交通事故調查報告表㈠所載，本案交通事故當時天候晴、
    夜間無照明、柏油路面乾燥、無缺陷、無障礙物、視距良好
    等情，被告若稍加注意，應自可在該肇事路段採取適切之舉
    措，而避免本件車禍之發生，並無不能注意之情事，竟疏未
    注意及此即貿然行駛，致追撞前方由告訴人丁金標所騎乘之
    腳踏自行車，導致發生上開交通事故，被告之駕駛行為自有
    應注意能注意而不注意之過失，足認被告此部分之自白與事
    實相符，其就本件交通事故之發生有疏於注意甚明。本案經
    送交通部公路總局嘉義區監理所鑑定後，亦採相同意見，認
    ：「一、被告駕駛自用小客車，夜間行經無照明路段，未注
    意車前狀況，由後追撞前行腳踏自行車，為肇事主因。二、
    告訴人騎乘腳踏自行車，夜間行經無照明路段，未靠右行駛
    且未開啟燈光（未裝設燈光設備），為肇事次因」等語，此
    有交通部公路總局嘉義區監理所109 年9 月8 日嘉監鑑字第
    0000000000號函檢附嘉雲區車輛行車事故鑑定會鑑定意見書
    1 紙在卷可參（見本院卷第53頁至第56頁）。而告訴人因遭
    被告駕駛自用小客車碰撞而人車倒地致受有上開傷勢，被告
    之過失行為與告訴人所受上開重傷害結果間，自具有相當因
    果關係。
  ㈣按被害人之過失既與被告之過失，併合而為損害發生之原因
    ，被害人是否與有過失、過失情節之輕重，均攸關被告罪責
    之成立及科刑之審酌，自應詳加審認，以作為論罪科刑之所
    據（最高法院87年度台上字第3312號判決意旨參照）；又刑
    法上之過失犯，祇須危害之發生，與行為人之過失行為，具
    有相當因果關係，即能成立，縱行為人之過失，與告訴人本
    身之過失，併合而為危害發生之原因時，仍不能阻卻其犯罪
    責任（最高法院93年度台上字第1017號判決意旨參照）。復
    按慢車（含腳踏自行車）應保持燈光及反光裝置良好與完整
    ；慢車在夜間行駛應開啟燈光，道路交通安全規則第119 條
    第1 項、第128 條分別定有明文。本件告訴人於車禍發生時
    騎乘腳踏自行車沿雲林縣臺西鄉和豐村臺17線外側車道由北
    往南方向行駛，然該腳踏自行車並未設置燈光或反光裝置乙
    節，有車損照片6 張存卷可參（見警卷第53頁至第56頁），
    告訴人就本件事故之發生，亦同有過失，並應負次要過失責
    任，此亦經前揭交通部公路總局嘉雲區車輛行車事故鑑定會
    鑑定明確，有上開鑑定意見書在卷可佐。惟本件事故，被告
    既亦應負上開過失之責，顯係被告與告訴人各具過失併合肇
    致，依前所述，被告仍不能解免其罪責，併此敘明。
  ㈤綜上所述，本案事證明確，被告犯行堪以認定，應予依法論
    科。
三、論罪科刑：
  ㈠核被告所為，係犯刑法第284 條後段之過失傷害致人重傷罪
    。
  ㈡被告於108 年7 月29日留在現場等候警方到場處理，並當場
    承認肇事，自首接受裁判，業據被告於警詢中供陳明確（見
    警卷第17頁），並有雲林縣警察局臺西分局交通分隊道路交
    通事故肇事人自首情形紀錄表1 份在卷可參（見警卷第31頁
    ），爰依刑法第62條前段之規定減輕其刑。
  ㈢爰審酌被告駕車疏未確實遵守道路交通規則，輕忽行車安全
    ，導致本件交通事故發生，並造成告訴人受有前揭傷害，且
    經治療後仍無法痊癒，對告訴人造成身體及心理莫大傷害，
    並使得告訴人及其家屬之生活一夕生變，日後衍生之照護費
    用難謂非鉅；又被告在本件車禍事故中為肇事主因、告訴人
    為肇事次因，被告迄今因賠償金額無法達成共識而未與告訴
    人和解。惟考量被告坦承犯行之犯後態度，且被告並無任何
    刑事前案紀錄，有臺灣高等法院被告前案紀錄表1 份可考（
    見本院卷第9 頁），素行尚佳。被告現擔任木工，月薪約新
    臺幣（下同）20,000元，為高職畢業之教育程度，未婚，現
    與父母親同住之家庭狀況等一切情狀，量處如主文所示之刑
    ，並諭知易科罰金之折算標準。
據上論斷，應依刑事訴訟法第273 條之1 第1 項、第299 條第1
項前段，刑法第284 條後段、第62條前段、第41條第1 項前段，
刑法施行法第1 條之1 第1 項，判決如主文。
本案經檢察官郭智安提起公訴，檢察官莊珂惠、陳淑香到庭執行
職務。
中　　華　　民　　國　 109　　年　　10　　月　　27　　日
                  刑事第五庭  法  官   陳韋仁
以上正本證明與原本無異。
如不服本判決應於收受本判決後20日內向本院提出上訴書狀，上
訴書狀應敘述具體理由。上訴書狀未敘述上訴理由者，應於上訴
期間屆滿後20日內補提理由書狀於本院（均須按他造當事人之人
數附繕本）「切勿逕送上級法院」。
                              書記官   陳映佐
中　　華　　民　　國　 109　　年　　10　　月　　27　　日
附錄本案論罪科刑法條：
刑法第284條：
因過失傷害人者，處1 年以下有期徒刑、拘役或10萬元以下罰金
；致重傷者，處3 年以下有期徒刑、拘役或30萬元以下罰金。